【裁判字號】    98,易,3264
【裁判日期】    990226
【裁判案由】    毒品危害防制條例
【裁判全文】
臺灣板橋地方法院刑事判決              98年度易字第3264號
公  訴  人  臺灣板橋地方法院檢察署檢察官
被      告  甲○○
上列被告因違反毒品危害防制條例案件，經檢察官提起公訴（九
十八年度毒偵字第八五九八號），本院以簡式審判程序判決如下
：
    主  文
甲○○施用第二級毒品，累犯，處有期徒刑陸月，如易科罰金，
以新臺幣壹仟元折算壹日。
    事  實
一、甲○○於民國九十一年間因施用毒品案件，經本院以九十一
    年度毒聲字第三０四二號裁定觀察、勒戒後，認無繼續施用
    毒品之傾向，於九十一年九月二十七日執行完畢出所，並由
    臺灣板橋地方法院檢察署檢察官以九十一年度毒偵字第三０
    一０號為不起訴處分確定。又於九十六年間因施用毒品案件
    ，經本院以九十六年度簡字第五七三六號判處有期徒刑四月
    ，如易科罰金，以新臺幣（下同）一千元折算一日，並於九
    十六年十一月八日易科罰金執行完畢。再於九十七年間因施
    用毒品案件，經臺灣高等法院以九十七年度上易字第二八九
    ０號判處有期徒刑六月，如易科罰金，以一千元折算一日，
    於九十八年一月五日易科罰金執行完畢（於本案構成累犯）
    ，詎仍不知悔改。其明知甲基安非他命係毒品危害防制條例
    第二條第二項第二款所列之第二級毒品，不得非法持有及施
    用，竟基於施用第二級毒品甲基安非他命之犯意，於九十八
    年九月二十三日凌晨零時許（起訴書略載為九月二十三日凌
    晨二時二十分為警採尿前九十六小時內某時），在新竹縣關
    西鎮○○路咖啡廳內（起訴書略載為不詳處所），將毒品甲
    基安非他命放入玻璃球吸食器內，再點火加熱燒烤產生白煙
    吸聞之方式，非法施用第二級毒品甲基安非他命一次。嗣於
    九十八年九月二十三日凌晨一時許，在臺北縣中和市○○路
    六一一巷口為警盤查，經其同意採集尿液送驗後，結果呈安
    非他命類陽性反應，始查悉上情。
二、案經臺北縣政府警察局中和第二分局移送臺灣板橋地方法院
    檢察署檢察官偵查起訴，甲○○於本院準備期日中就被訴事
    實為有罪陳述，由本院行簡式審判程序。
    理  由
一、訊據被告甲○○對於上揭時地，施用第二級毒品甲基安非他
    命之犯罪事實，於本院審理中坦承不諱；被告之尿液經送鑑
    定，亦呈安非他命類陽性反應，有臺灣檢驗科技股份有限公
    司九十八年十月二十三日第ＵＬ２００９Ａ０５６７號（檢
    體編號Ｔ0000000號）濫用藥物檢驗報告書及尿液代
    號對照表各一紙在卷可稽（偵卷第八、九頁）。是被告於上
    開時地有施用毒品甲基安非他命之自白核與事實相符。
二、按九十二年七月九日新修正並於九十三年一月九日施行之毒
    品危害防制條例刪除「二犯」及「三犯」之規定，一改修法
    前繁雜之處遇程序，僅將施用毒品者簡化區分為「初犯」「
    再犯」，並認施用毒品者係屬病患性犯人，以觀察、勒戒戒
    除其身癮，並以強制戒治去除其心癮。經觀察、勒戒或強制
    戒治執行完畢釋放後，若係五年後再犯該條例第十條施用毒
    品罪者，與同條例第二十條第一項、第二項關於「初犯」之
    處理方式相同，檢察官應先聲請法院裁定令被告入勒戒處所
    觀察、勒戒，並視有無繼續施用毒品傾向，決定應予釋放、
    為不起訴之處分，或應聲請法院裁定令入勒戒處所強制戒治
    ；若係五年內「再犯」同條例第十條施用毒品罪者，依同條
    例第二十三條第二項規定，檢察官則應依法追訴。觀諸該條
    例第二十條第三項之修正理由：「觀察、勒戒或強制戒治五
    年後再犯者，顯見前所實施之觀察、勒戒或強制戒治已足以
    遮斷其施用毒品之癮，為期自新及協助其戒除毒癮，對此五
    年後再犯者，爰明定仍適用初犯之規定，先經觀察、勒戒、
    強制戒治之程序。」及同條例第二十三條第二項之修正理由
    ：「為配合簡化施用毒品犯之刑事處遇程序，並鑑於經觀察
    、勒戒或強制戒治執行完畢釋放後五年內再犯者，其再犯率
    甚高，原據以實施之觀察、勒戒及強制戒治既已無法收其實
    效，自應施以刑事處遇。」顯然如施用毒品者係前經觀察、
    勒戒或強制戒治等治療程序執行完畢五年後，始再施用毒品
    之「初犯」，因前所執行之觀察、勒戒或強制戒治已足收戒
    除毒癮之效，自應重新執行觀察、勒戒或強制戒治等治療程
    序，並於治療程序執行完畢後，由檢察官為不起訴處分，毋
    庸對之追訴處罰；反之，在「再犯」之情形，因其先前所為
    治療程序顯未能收戒斷毒癮之效，且考量施用毒品者之再犯
    率偏高，乃簡化其刑事處遇程序，而逕予追訴處罰，不再施
    以治療程序。參酌上開立法理由，修正毒品危害防制條例就
    施用毒品者，祇於「初犯」及「五年後再犯」二種情形，有
    其追訴條件之限制，即須於初犯經觀察、勒戒或強制戒治釋
    放後，「五年內均無施用毒品之行為」，始能認其前所實施
    之觀察、勒戒或強制戒治已足遮斷毒癮，而得於五年後再犯
    時，再予適用初犯之規定，重行觀察、勒戒等程序。倘五年
    內已經再犯，被依法追訴處罰，縱其第三次（或第三次以上
    ）施用毒品之時間在初犯釋放五年以後，即與「五年後再犯
    」之情形有別，且因已於「五年內再犯」，顯見其再犯率甚
    高，原實施觀察、勒戒或強制戒治，已無法收其實效，而無
    五年戒斷期之存在，自無再經觀察、勒戒及強制戒治之必要
    ，應由檢察官逕行起訴，始符新法修正之本旨。經查，本案
    被告於九十一年間因施用毒品案件，經觀察、勒戒，因無繼
    續施用毒品傾向，經檢察官為不起訴處分，又於九十六年間
    因施用毒品為法院論罪科刑，足認被告經上開觀察、勒戒之
    執行後，未足以遮斷其施用毒品之癮，自與前揭條例第二十
    條第三項之規定僅得適用於「再犯」之情形不合（此有最高
    法院九十五年度台非字第五九號判決可參），故本件被告於
    九十八年九月二十三日施用毒品，公訴人逕向本院提起追訴
    ，於法要無不合，附此陳明。綜上，本案事證明確，被告犯
    行堪以認定，應依法論科。
三、核被告所為，係犯毒品危害防制條例第十條第二項之施用第
    二級毒品甲基安非他命罪。其施用第二級毒品甲基安非他命
    前持有甲基安非他命之低度行為，應為施用之高度行為所吸
    收，不另論罪。又被告有事實欄所述之前科，於九十八年一
    月五日易科罰金執行完畢，有臺灣高等法院被告全國刑案紀
    錄表可憑，其於刑之執行完畢後五年內，故意再犯本件有期
    徒刑以上之刑之案件，為累犯，應依刑法第四十七條第一項
    之規定加重其刑。爰審酌被告犯罪之動機、目的、手段，有
    多次施用毒品之紀錄，歷經觀察勒戒、科刑之執行，仍無法
    戒絕惡習，顯見其自制力薄弱，犯罪所生之危害，犯罪後坦
    承犯行，態度尚稱良好等一切情狀，量處有期徒刑六月，並
    諭知如易科罰金，以新臺幣一千元折算一日之標準，以資儆
    懲。
據上論斷，應依刑事訴訟法第二百七十三條之一第一項、第二百
九十九條第一項前段，毒品危害防制條例第十條第二項，刑法第
十一條前段、第四十七條第一項、第四十一條第一項前段，判決
如主文。
本案經檢察官姜麗君到庭執行職務。
中    華    民    國    99    年    2     月    26    日
                        刑事第五庭  法  官  鄭水銓
以上正本證明與原本無異。
如不服本判決，應於收受送達後十日內向本院提出上訴書狀，其
未敘述上訴之理由者並得於提起上訴後十日內向本院補提理由書
（均須按他造當事人之人數附繕本）。
                                    書記官  翁子婷
中    華    民    國    99    年    2     月    26    日
附錄本案論罪科刑法條全文：
毒品危害防制條例第十條：
施用第一級毒品者，處六月以上五年以下有期徒刑。
施用第二級毒品者，處三年以下有期徒刑。

司法院資訊處製作；財團法人民間司法改革基金會備份。
